【裁判字號】    98,易,1739
【裁判日期】    981109
【裁判案由】    妨害自由
【裁判全文】
臺灣臺北地方法院刑事判決              98年度易字第1739號
公  訴  人  臺灣臺北地方法院檢察署檢察官
被      告  甲○○
            乙○○
            丙○○
上三人共同
選任辯護人  姚宗樸律師
            劉祥墩律師
上列被告因妨害自由案件，經檢察官提起公訴（98年度偵字第
11467號），本院判決如下：
    主  文
甲○○、乙○○、丙○○均無罪。
    理  由
一、公訴意旨略以：被告乙○○、甲○○（綽號「小陳」）、丙○○（綽號「得貴」、「阿貴」）、真實姓名年籍不詳綽號
    「阿草」、「長腳」、「小石」、「小戴」之人，獲悉丁○○積欠吳瑞騰（另由本署98年偵字第11498號案件偵辦中）
    新臺幣（下同）770萬5000元，並已簽發面額775萬元、兌現
    日96年10月25日之本票交付吳瑞騰收執，竟基於恐嚇、強制
    罪之犯罪意思聯絡，共同為以下行為：（一）於98年3月30
    日13時30分，先由被告甲○○、綽號「阿草」、「長腳」、
    「小石」真實姓名年籍不詳之男子，前往丁○○所經營設於
    臺北市中山區○○○路○段30號1樓之大豐銀樓，自稱渠老
    大即被告乙○○為天道盟旗下天鷹會會長，受吳瑞騰委託前
    往討債，如不即刻隨同前往被告乙○○所經營設於臺北市○○○路○段72巷11號1樓之房屋仲介連絡站（未請領公司執
    照）協商還債事宜，等一下就不是只有這些人，會有另外一
    批人來，你再試試看等語，使丁○○心生畏懼，而偕同被告
    甲○○、綽號「阿草」、「長腳」、「小石」、「小戴」等
    真實姓名年籍不詳之人子，前往臺北市○○○路○段72巷11
    號1樓之被告乙○○房屋仲介連絡站。到場後，被告乙○○
    、丙○○、甲○○、真實姓名年籍不詳綽號「阿草」、「長
    腳」、「小石」之人，即共同以：3天內不還錢的話，你生
    意也不用做了，就收起來等語，恐嚇丁○○，使丁○○心生
    畏懼，應允回去籌錢後，始得離去。（二）於98年4月1日，
    先由被告甲○○、丙○○、綽號「阿草」、「小戴」等真實
    姓名年籍不詳之人前往丁○○經營前述大豐銀樓，以：如不
    即刻隨同前往被告乙○○經營上開房屋仲介連絡站協商還債
    事宜，等一下就不是只有這些人，會有另外一批人來，你再
    試試看等語，使丁○○心生畏懼，而偕同被告甲○○、丙○○、綽號「阿草」真實姓名年籍不詳之人子，前往該房屋仲
    介連絡站。到場後，被告乙○○、丙○○、甲○○、真實姓
    名年籍不詳綽號「阿草」、「長腳」、「小石」之人，即共
    同以：錢準備好沒有，沒有，就簽本票，叫你簽就簽等語，
    使丁○○心生畏懼，同意簽發面額775萬、兌現日為98年11
    月30日之本票，交付被告乙○○等人後，再由被告甲○○、
    丙○○及真實姓名年籍不詳綽號「阿草」之人，陪同丁○○
    返回大豐銀樓，找尋店內值錢物品，共同強暴脅迫逼使丁○○讓出店內檜木茶桌及5張椅子、5尺高大花瓶及超大型空保
    險箱各1只，折價21萬元，抵償部分欠款，並簽立清償協議
    書，同意渠等於4月1日起帶走店內檜木茶桌及5張椅子、5
    尺高大花瓶及超大型空保險箱各1只後，始行離去。（三）
    丁○○因不甘受損，於98年4月13日前往臺北市政府警察局
    中山二派出所報案吳瑞騰等人共同暴力討債，被告乙○○、
    甲○○、真實姓名年籍不詳綽號「阿草」、「長腳」、「小
    石」之人，即於翌（14）日15時，前往丁○○所營之大豐銀
    樓，恐嚇丁○○：你敢去報案，你也差不多點（台語），使
    丁○○心生畏懼，隨即施用強暴脅迫逼使丁○○打開店內之
    保險箱，強行拿走保險箱內勞力士不鏽鋼手錶2支、黃K金女
    鑽戒、翠玉手鐲各1只，及牆壁上所懸掛畫家彭自強所繪之
    水彩畫2張後，再以強暴脅迫方式，逼迫丁○○簽發同意書
    ，同意渠等拿走店內勞力士不鏽鋼手錶2支、黃K金女鑽戒、
    翠玉手鐲各1只，交由被告乙○○收執後，始行離去。（四
    ）後被告乙○○等人發現所取走之勞力士不鏽鋼手錶2支內
    無機械芯頭、黃K金女鑽戒為人工合成鑽、翠玉手鐲係染色
    贗品，無法典當變現，隨又由被告甲○○、真實姓名年籍不
    詳綽號「阿草」之人，於98年4月16日前往大豐銀樓，將前
    述所取走之勞力士不鏽鋼手錶2支、黃K金女鑽戒、翠玉手鐲
    各1只退還，並強暴脅迫逼使丁○○在同意書上加註「取回
    」字樣後簽名。另共同以：有3條路讓你選：1.於4月底前籌
    一筆錢還債、2.否則，沒有錢你就跑路、3.若沒有錢、也沒
    有跑路，那你生命會有危險等語，恐嚇丁○○，使丁○○心
    生畏懼後，始行離去。（五）嗣於98年4月20日丁○○前往
    臺北市政府警察局中山分局偵查隊報案被告乙○○等人涉嫌
    暴力討債，經警依法搜索被告乙○○上開房屋仲介連絡站，
    扣得畫家彭自強水彩畫2張、空白討債授權書等物，而循線
    查獲，因認被告甲○○、乙○○及丙○○均涉有刑法第304
    條第1項之強制罪嫌及第305條之恐嚇罪嫌。
二、按犯罪事實應依證據認定之，無證據不得推定其犯罪事實；
    不能證明被告犯罪者，應諭知無罪之判決，刑事訴訟法第
    154條第2項、第301條第1項分別定有明文。刑事訴訟法上所
    謂認定犯罪事實之證據，係指足以認定被告確有犯罪行為之
    積極證據而言，如未能發現相當證據或證據不足以證明，自
    不能以推測或擬制之方法，以為裁判基礎；又認定犯罪事實
    所憑之證據，雖不以直接證據為限，間接證據亦包括在內；
    然而無論直接或間接證據，其為訴訟上之證明，須於通常一
    般之人均不致有所懷疑，而得確信其為真實之程度者，始得
    據為有罪之認定，倘其證明尚未達到此一程度，而有合理之
    懷疑存在時，即不能為被告有罪之認定，而應諭知無罪之判
    決；又被害人所述被害情形如無瑕疵可指，而就其他方面調
    查又與事實相符，其供述始足據為判決之基礎；且告訴人之
    告訴，係以使被告受刑事訴追為目的，是其陳述是否與事實
    相符，仍應調查其他證據以資審認（最高法院29年上字第
    3105號、40年臺上字第86號、76年臺上字第4986號、32年上
    字第657號、52年臺上字第1300號判例意旨參照）。
三、本件公訴意旨認被告等涉犯前揭罪嫌，無非係以告訴人丁○○之供述、被告甲○○、乙○○、丙○○之供述、證人吳瑞
    騰之證述、中山分局搜索扣押筆錄、扣押物品目錄表、扣押
    物品收據、空白討債授權書、畫家彭自強水彩畫相片、贓物
    認領保管單、丁○○98年4月14日簽立之同意書、丁○○98
    年4月1日簽立之清償協議書、案發日現場監視錄影光碟及翻
    拍相片、丁○○欠款借據及所簽發之本票等資為論據。
四、訊據被告甲○○、乙○○及丙○○均堅決否認有何恐嚇或強
    制之犯行，被告甲○○雖坦承於98年3月30日、98年4月1日
    、98年4月14日、98年4月16日都有去告訴人的店內，而告訴
    人分別於4月1日、4月14日簽立清償協議書及同意書，嗣於
    4月16日歸還勞力士不鏽鋼手錶2支、黃K金女鑽戒、翠玉手
    鐲各1只等物予告訴人，並使告訴人於同意書上加註取回等
    情，惟辯稱：本件並非吳瑞騰委託伊討債，是吳瑞騰本身欠
    伊100多萬元，而吳瑞騰表示這100多萬元是拿去借給丁○○
    ，並拿了一張丁○○開出的本票給伊看，伊就先去調查丁○○的財產狀況，發現丁○○沒有資力，所以在找丁○○之前
    ，就先找乙○○討論如何處理，才想說伊的部分100多萬元
    先要回來就可以了，伊去跟丁○○要債時，沒跟他要700多
    萬，只要他先還伊這100萬，等伊的部分拿回來之後，吳瑞
    騰要委託伊再說；98年3月30日伊與綽號阿草的友人一起去
    大豐銀樓，從頭到尾沒有向丁○○表示要去見乙○○，伊去
    找丁○○要錢，有拿丁○○給吳瑞騰的一些本票或支票確認
    是否有這些債務，伊只有一般這樣說，沒有說什麼特別的話
    ，當天之所以會有7個人共同前往大豐銀樓，是因為那裡是
    開錢莊的，出入份子複雜，伊不可能一個人去，否則被扁的
    話怎麼辦？98年4月1日伊與阿草去丁○○店內協商還錢的問
    題，因為丁○○以前是擔任蘇貞昌競選總部的工廠負責人，
    他表示要將蘇貞昌的公仔賣掉來還錢，伊只是問丁○○說那
    你什麼時候要賣，他就說了一些計畫，當天談的話題就是協
    商如何賣掉公仔，當天伊有與丁○○一起到乙○○公司協調
    ，在公司談的過程中，丁○○表示要給伊桌、椅、櫃子，所
    以伊才打電話給丙○○，看丙○○要開的店是否用得上，因
    此當天第二次返回大豐銀樓是伊、阿草及丙○○一起進去，
    看丁○○說要給伊的桌椅、鐵櫃等物，並在銀樓內由丁○○
    自行書寫清償協議書，這些物品是丁○○主動提供的；4 月
    1日事隔3、4天之後，丁○○自己又帶一瓶酒到乙○○公司
    ，這中間幾天，丁○○自己也有找人去找乙○○；98年4 月
    14日是丁○○自己打電話給伊，要伊請乙○○出來到晶華酒
    店吃飯，因為丁○○的店就在晶華酒店旁邊，伊大約當天晚
    上5至7點左右才到丁○○店裡，當時乙○○已經跟丁○○在
    商量，丁○○就帶乙○○看一些畫，但乙○○說很重不要帶
    ，伊在店內只是在看，沒講什麼話，後來有幫忙搬勞力士不
    銹鋼手錶2支、黃K金女鑽戒、翠玉手鐲、水彩畫2張到車上
    ，丁○○本來就有說那些東西是假的，本來伊等也不想要，
    丁○○就說看多多少少是否能拿去賣一些錢，所以伊等才會
    將上開物品拿走，這些物品都是丁○○主動提供的；丁○○
    在98年4月13日去警局報案，當時伊等都不知道，98年4 月
    14日丁○○打電話給伊，要伊約乙○○先去店內，伊懷疑是
    丁○○設局陷害伊等；98年4月16日當天伊跟阿草將上開物
    品還給丁○○，有請丁○○在同意書上面簽名加註取回上開
    物品，簽名及加註應該是丁○○寫的，還給丁○○之後就走
    了，伊都沒有講話等語；被告乙○○固坦承於98年4月14 日
    有至告訴人之大豐銀樓，並與告訴人簽立同意書而取走勞力
    士不銹鋼手錶2支、黃K金女鑽戒、翠玉手鐲、水彩畫2張等
    物，惟辯稱：丁○○去過伊公司二次，但伊並沒有叫甲○○
    帶丁○○過來，第一次丁○○是與甲○○到伊辦公室，當時
    丁○○是很自然的走進來，甲○○就介紹這位是丁○○，來
    協商債務還款的問題，伊問丁○○要如何處理債務，丁○○
    說其沒有錢，伊就說沒錢沒關係，但要想一想如何分期還人
    家，並沒向丁○○講過三天內不還錢的話，生意也不用做，
    就收起來這樣的話，也沒叫丁○○簽立775萬元本票；第二
    次是丁○○主動拿一瓶酒要送伊，當天只有丁○○一個人過
    來，說可否給他一點時間，伊說不要拖延很久，看如何處理
    ，也請丁○○將酒拿回去，另外丁○○有透過一個叫阿志的
    朋友來找伊說丁○○最近不太好，希望伊給他時間，伊就說
    伊去找甲○○說說看，這二次都是在丁○○報案之前到伊辦
    公室；98年4月14日當天甲○○打電話給伊說丁○○要請伊
    吃飯，丁○○店內有一個員工叫阿進，是練跆拳道的教練，
    說跟伊很熟，要伊去丁○○的店內，當天伊到丁○○的店內
    是與阿進聊跆拳道的事情，也有與丁○○聊到債務的事情，
    丁○○表示其有誠意來處理，就主動從保險箱中把東西拿出
    來，並說這些東西是假的，也不值錢，但是就讓你們拿去賣
    錢，多少可以還一點，另從頭到尾伊都沒碰過丁○○的身體
    ，也沒向丁○○說「你敢去報案，你也差不多點（臺語）」
    等語；後來伊等將上開物品拿去鑑定，都說是假的，沒有辦
    法賣出去，就將東西還給丁○○，至於那二幅畫沒有還的原
    因，是因為尚未找人鑑定真偽，才會放在辦公室，伊等要取
    走丁○○的東西，都有請丁○○簽下協議書，之前伊等也有
    請丁○○簽立協議書，但是並沒有拿走協議書上所載的物品
    等語；被告丙○○固坦承於98年4月1日有前往大豐銀樓，並
    於銀樓內與告訴人簽立清償協議書，惟辯稱：伊只有98年4
    月1日去過大豐銀樓一次，當天是因為甲○○打電話給伊說
    他在當鋪有東西要估價，伊就先約在中山北路派出所騎樓，
    再與甲○○及「阿草」一起走進大豐銀樓，在這之前伊人應
    該是在三重，所以不知道丁○○之前在乙○○公司是否簽本
    票，伊是到大豐銀樓後才知道當鋪老闆丁○○欠甲○○錢，
    而清償協議書是丁○○自己要寫的，不是伊等逼丁○○簽立
    的，又因現場只有伊有身分證，所以才由伊出面當見證人與
    丁○○簽署清償協議書，寫完之後，伊等也沒有帶丁○○去
    找乙○○，伊只有在寫協議書當天看過丁○○而已，98年3
    月30日、98年4月14日、98年4月16日所發生之事，因為伊都
    不在場，都不知道等語，經查：
（一）告訴人前因陸續向證人吳瑞騰借款，至97年間共欠款770
      萬5000元，並開立本票2紙交證人吳瑞騰收執等情（本票
      號碼：097569號、發票日95年3月23日、面額700萬元、到
      期日96年10月25日；本票號碼；037739號、發票日97年3
      月13日、面額70萬5000元），為告訴人及證人吳瑞騰所不
      爭執，復有本票2紙在卷供參（98年警聲搜字第589號第84
      、85頁），而上開債款中約有百來萬元係由證人吳瑞騰先
      向被告甲○○借貸，再轉借予告訴人，嗣因告訴人遲未還
      款，致證人吳瑞騰無以償還被告甲○○，經被告甲○○催
      討後，證人吳瑞騰始將資金去向及告訴人銀樓地址告知被
      告甲○○等情，為被告甲○○所不爭執，復經證人吳瑞騰
      於警詢及偵查中證述明確（偵卷第24、25頁、第114頁）
      ，足信被告甲○○確實因系爭金錢債權始前往告訴人大豐
      銀樓催討債款。
（二）告訴人雖於98年4月20日第二次警詢筆錄指述：98年3月30
      日下午1時30分許，有7人到伊店內，帶頭男子自稱「小陳
      」說要處理與吳瑞騰之債務，要求伊一同前往中山北路二
      段72巷11號見天道盟天鷹會會長乙○○，伊就跟他們到事
      務所內，乙○○進來後就表示「3日內如不拿錢來處理，
      民生東路一段30號1樓銀樓生意也不用做了，要結束營業
      」，就讓伊離開；98年4月1日下午2時許，「小陳」及「
      阿草」帶伊至中山北路上址見會長乙○○，乙○○要求伊
      簽立金額775萬元本票，伊有提出吳瑞騰手上已有伊的本
      票為何要再開一張，在場就有2至3位男子大聲對伊說「叫
      你簽，你就簽」，因為他們人多，伊不得已簽下本票，隨
      即乙○○就派「小陳」、「阿草」及丙○○帶伊回銀樓，
      要求簽立清償協議書，同意他們自該日起可以帶走協議書
      上所載三件物品等語，並提出98年3月30日銀樓內監視錄
      影畫面之翻拍照片7張及98年4月1日銀樓內監視錄影光碟
      為證，惟查告訴人早於98年4月13日即向警方報案，該次
      報案內容僅表示對吳瑞騰提出恐嚇及重利告訴，並略述「
      他（即吳瑞騰）有找別人到伊工作的地方大豐銀樓要債（
      警詢筆錄誤繕為『要價』）」等語，此有告訴人第一次警
      詢筆錄可佐（偵卷第27頁以下），若告訴人真於98年3月
      30 日、4月1日即遭人恐嚇及強制，且自稱是思考之後覺
      得還是要報警，所以到98年4月13日才報警，而未在事發
      後即時報警（本院卷第72頁反面），則告訴人既經多日思
      考之後，才向警方報案，其於第一次警詢筆錄中，理應詳
      述遭人恐嚇及強制之經過，然綜觀該次警詢筆錄，卻對於
      如何遭被告等人恐嚇及強制之情，隻字未提，甚而第二次
      警詢筆錄中，亦未詳述被告甲○○等7人於98年3月30 日
      至大豐銀樓內，究竟如何實施恐嚇；遲至偵訊筆錄始證稱
      ：丙○○、甲○○等人有出言恐嚇說如果不跟著去，那等
      下就不只有這些人，會有另一批人來，你在試看看，伊非
      常害怕才跟他們過去等語（偵卷第109頁），嗣於本院審
      理中又證稱：98年3月30日甲○○有說有一批人會來砸店
      等語（本院卷第72頁），則被告甲○○等7人於98年3 月
      30日是否真有恐嚇告訴人、如何恐嚇、有無說砸店等情，
      告訴人竟未能於提告初始即明白指述，反於嗣後多次作證
      ，所述情節越來越顯嚴重，何以如此，實令人不解，況98
      年3月30日被告丙○○究竟有無前往大豐銀樓乙節，告訴
      人於偵查中亦有前後供述不一之情（偵卷第109頁、第134
      頁）；又告訴人自承98年3月30日監視器應該有拍到後來
      的影像等語，卻又證稱：因為事後也沒有事，所以就不提
      供這麼多小時的影像等語（本院卷第69頁），查告訴人既
      立於被害人之身份提出告訴，當知應盡其所能提出得證明
      告訴內容之相關證據，其既已指訴被告甲○○等7人於98
      年3月30日在大豐銀樓內曾出言恐嚇，因害怕始跟著去見
      乙○○云云，其銀樓內復有監視錄影畫面，何以不提供當
      日監視器所拍攝之連續錄影畫面，以明當日恐嚇之情，卻
      僅提供被告甲○○等7人進入大豐銀樓大門之照片7張？告
      訴人是否刻意隱瞞實情而不提供連續錄影畫面，不無疑問
      ；至告訴人證稱98年3月30日乙○○表示「3日內如不拿錢
      來處理，民生東路一段30號1樓銀樓生意也不用做了，要
      結束營業」，並沒有說其他的話或要以何種方式結束營業
      ，而伊因為湊不出錢，所以98年4月1日就結束營業等語（
      本院卷第69頁反面、第70頁），查於98年4月1日前，被告
      等人並未有任何行為致使告訴人之銀樓無以營業，告訴人
      何以在無外在暴力脅迫之情形下，竟自行結束營業？且告
      訴人亦自承：農曆年過後，因生意清淡就沒有買賣了，98
      年已經沒買賣了等語（本院卷第71頁），則縱或告訴人真
      於98年4月1日結束銀樓營業，亦難謂係因被告等人有何恐
      嚇行為而致，況被告等人既要求告訴人能盡力償債，當希
      望告訴人經營之銀樓繼續營業而有營收以利償債，何須迫
      使告訴人結束營業？
（三）再者，告訴人證稱：98年4月1日甲○○與「阿草」又到店
      內要帶伊見乙○○，伊說晚一點可不可以，他們要伊馬上
      就走，至中山北路乙○○公司後，乙○○要求伊簽立金額
      775萬元本票，伊有提出已簽發本票給吳瑞騰，為何要再
      開一張，在場就有2至3位男子大聲對伊說「叫你簽，你就
      簽」，當時伊被5個人圍起來，很害怕，伊不得已簽下本
      票，隨即乙○○就派「小陳」、「阿草」及丙○○帶伊回
      銀樓，要求簽立清償協議書，同意他們自該日起可以帶走
      協議書上所載三件物品，這是被脅迫下所為，因為他們人
      都圍在伊身邊，怕如不依指示會有危險等語（偵卷第110
      頁、本院卷第72頁），查本件並未扣得告訴人所指在被告
      乙○○公司所簽立之面額775萬元本票，復查無其他積極
      事證以明確有該張本票之簽立，難僅憑告訴人之證述即認
      告訴人有遭恐嚇而簽立本票之事實，另經本院於98年9月
      15 日準備程序勘驗告訴人提出之98年4月1日大豐銀樓錄
      影光碟，勘驗情形顯示當日起始確係由被告甲○○及「阿
      草」2人先行前往大豐銀樓，該2人與告訴人並有交談之情
      ，其間告訴人神色泰然自若，可自由走動，甚而於播放時
      間3分10秒，更見告訴人點煙吸食之舉，然畫面中則未見
      被告甲○○及「阿草」有何恐嚇或脅迫之行為；播放時間
      14 分6秒，告訴人與被告甲○○、丙○○及「阿草」一同
      走進大豐銀樓，該4人於銀樓內不時交談並自由走動，播
      放時間15分45秒許，告訴人復點煙吸食，嗣於文件上書寫
      ，並由被告甲○○、丙○○分別觀看文件或站在告訴人旁
      邊觀看其書寫文件等情，有本院勘驗筆錄在卷足佐（本院
      卷第86頁反面至第88頁），綜觀上開光碟內容，告訴人及
      被告甲○○、丙○○、「阿草」等人於過程中均神態自然
      ，其等交談狀況亦如尋常，未見告訴人有何因恐嚇而心生
      畏懼或遭人強制之情形，更未有告訴人所指因身邊圍人，
      才書寫協議書之事實，告訴人上開關於98年4月1日大豐銀
      樓內事發經過之證述內容，顯與錄影光碟所示情形，大相
      逕庭，而不足採信。
（四）又告訴人證稱：98年4月14日下午3時許，乙○○、「小陳
      」、「阿草」、「長腳」及另一位不知名女子到銀樓內，
      由乙○○叫「小陳」等人將牆上彭自強畫作2幅帶走，並
      叫伊將保險箱打開後，乙○○及「小陳」就將伊推開，從
      保險箱內拿取勞力士不銹鋼手錶2支、黃K金女鑽戒、翠玉
      手鐲各1只，要伊寫同意書讓他們將上開物品帶走，當天
      是他們自己到銀樓的，伊並未打電話約他們來等語，查告
      訴人於警詢及偵查中皆一致證稱當日到大豐銀樓之人係被
      告乙○○、甲○○、「阿草」、「長腳」及不知名女子（
      偵卷第33、111頁），然於偵查中指認犯罪行為人時，卻
      又證稱：乙○○、丙○○、甲○○及長腳等語（偵卷第
      136頁），再於本院審理中證稱：當天是乙○○、甲○○
      及不知名人士等語（本院卷第69頁反面），嗣經檢察官反
      詰問提示乙○○等人拿走手錶等物品當天（4月14日），
      丙○○是否在銀樓內等語，告訴人始另證稱當天有乙○○
      、甲○○、阿草、長腳及丙○○等語（本院卷第70頁），
      則告訴人前後反覆不一之證述，無法明確證明被告丙○○
      於98年4月14日有前往大豐銀樓；又告訴人所持用之行動
      電話門號0000000000號，於98年4月14日下午3時25分、3
      時33分許，確有撥打至被告甲○○所持用之行動電話門號
      0000000000號之事實，此有被告甲○○所提出中華電信股
      份有限公司行動電話受信通信紀錄查詢結果在卷可考（本
      院卷第105頁），則告訴人所證並未約被告甲○○等人前
      去銀樓一詞，是否可採，非無疑議，況告訴人既自稱前於
      98年3月30日、4月1日即因遭被告等人恐嚇及強制而心生
      畏懼，對於被告甲○○等人應是避之唯恐不及，何以會在
      4月14日主動撥打電話予被告甲○○？再者，依告訴人之
      證述，於98年3月30日及4月1日皆是被告甲○○前往大豐
      銀樓要求伊至中山北路見被告乙○○，為何被告乙○○會
      於98年4月14日自行前往大豐銀樓？且若被告乙○○係主
      動前往大豐銀樓討債，為何須攜同女性友人前往？另告訴
      人既於3月30日及4月1日事發後，皆能分別翻拍照片及轉
      錄光碟，且若真有遭人恐嚇心生畏懼、害怕遭受不測等情
      ，更已向警方報案，理應積極蒐集被告等人之不法事證，
      竟反證稱：4月14日、16日沒有錄的原因，是因為錄很麻
      煩，因監視器的硬碟容量只有一周，只要時間超過七天，
      錄影畫面就會自動被洗掉、壓掉，所以就沒特別將4月14
      日、16日翻拍或燒成光碟等語（本院卷第69頁反面）？而
      對於4月14日為何沒有監視錄影畫面之因，亦有「監視器
      故障沒錄到」、「攝影機不靈光，日期有錯，98年4月14
      日那天完全沒錄到」、「伊翻拍畫面時才知道畫面日期都
      定格在3月中，但還是可以繼續錄影使用」等不一之證詞
      （偵卷第35頁、第136頁、本院卷第69頁），則究竟於98
      年4月14日大豐銀樓內監視器係因故障而未有影像，或仍
      有繼續錄影但因告訴人嫌麻煩而未轉錄至光碟，由告訴人
      前後反覆之證詞，實值懷疑。
（五）另告訴人證稱：98年4月16日甲○○及「阿草」又將勞力
      士不銹鋼手錶2支、黃K金女鑽戒、翠玉手鐲各1只退還給
      伊，並要伊在同意書上加註「以上四件取回」並簽名，還
      特別說有三條路讓伊選，第一、四月底要籌一筆錢還債，
      第二、若沒錢就要跑路，第三、若沒錢也沒跑路，那生命
      就會有危險等語，惟依卷內事證，僅能認定被告甲○○於
      98年4月16日確實有將上開物品歸還予告訴人，並由告訴
      人於同意書上加註取回並簽名乙節，然當日是否確實有以
      前揭言詞恐嚇告訴人，則無其他事證以資審認，單憑告訴
      人之指訴，無法使本院形成確信心證。
（六）綜上，告訴人所述，既有前揭瑕疵，復無其他證據可證與
      事實相符；所簽立之清償協議書及同意書至多僅得證明告
      訴人曾以其上所載物品用以抵債，無法證明是遭人恐嚇或
      強制而為，依此，本件自難僅憑告訴人之單一指訴，遽為
      認定被告等人之犯行。
五、綜上所述，本件依公訴人所提出之證據，並無法使本院確信
    被告等確有公訴人所指上開罪嫌，而有合理之懷疑。此外，
    本院復查無其他積極證據足認被告有檢察官所指之上述犯行
    ，揆之首開說明，自應為無罪之諭知。
據上論斷，應依刑事訴訟法第301條第1項，判決如主文。
本案經檢察官蘇維達到庭執行職務
中    華    民    國    98    年    11    月    9     日
                  刑事第八庭  審判長法  官  林鳳珠
                                    法  官  詹慶堂
                                    法  官  楊蕙芬
以上正本證明與原本無異。
如不服本判決應於收受送達後10日內向本院提出上訴書狀，並應
敘述具體理由；其未敘述上訴理由者，應於上訴期間屆滿後20日
內向本院補提理由書（均須按他造當事人之人數附繕）「切勿逕
送上級法院」。
                                    書記官  馬正道
中    華    民    國    98    年    11    月    9     日


司法院資訊處製作；財團法人民間司法改革基金會備份。
